【裁判字號】    89,訴,720
【裁判日期】    890731
【裁判案由】    排除侵害
【裁判全文】
臺灣臺中地方法院民事判決  八十九年度訴字第七二○號
    原        告    庚○○
    訴 訟 代理人    黃振源律師
    被        告    丙○○    .
    兼訴訟代理人    乙○○    .
    被        告    己○○    .
                    丁○○    .
    右   一   人
    訴 訟 代理人    甲○○  .
    被        告    戊○○    .
                              .
右當事人間請求排除侵害事件，本院判決如左：
    主      文
被告丙○○應將坐落台中縣龍井鄉○○○段新庄子小段三八地號土地上如附圖所示Ａ
部分面積○．○○四五公頃之地上建物拆除，將該部分土地返還原告。
被告乙○○應將坐落台中縣龍井鄉○○○段新庄子小段三八地號土地上如附圖所示Ｄ
部分面積○．○○六三公頃之地上建物拆除，將該部分土地返還原告。
被告己○○應將坐落台中縣龍井鄉○○○段新庄子小段三八地號土地上如附圖所示Ｂ
部分面積○．○○三九公頃之地上建物拆除，將該部分土地返還原告。
被告丁○○應將坐落台中縣龍井鄉○○○段新庄子小段三八地號土地上如附圖所示Ｅ
部分面積○．○○二五公頃及Ｆ部分面積○．○○二四公頃之地上建物拆除，將該部
分土地返還原告。
被告戊○○應將坐落台中縣龍井鄉○○○段新庄子小段三八地號土地上如附圖所示Ｇ
部分面積○．○○一九公頃之地上建物拆除，將該部分土地返還原告。
訴訟費用由被告丙○○負擔百分之二十一，被告乙○○負擔百分之二十九，被告己○○負擔百分之十八，被告丁○○負擔百分之二十三，餘由被告戊○○負擔。
本判決於原告各以新台幣參拾參萬元、新台幣肆拾陸萬元、新台幣貳拾捌萬伍仟元、
新台幣參拾陸萬元、新台幣壹拾肆萬元分別為被告丙○○、乙○○、己○○、丁○○
、戊○○供擔保後，得假執行。但被告丙○○、乙○○、己○○、丁○○如於假執行
程序實施前，分別以新台幣玖拾玖萬肆仟伍佰元、新台幣壹佰參拾玖萬貳仟參佰元、
新台幣捌拾陸萬壹仟玖佰元、新台幣壹佰零捌萬貳仟玖佰元為原告預供擔保，得免為
假執行。
    事      實
甲、原告方面：
  一、聲明：如主文第一項至第五項所示，並陳明願供擔保請准宣告假執行。
  二、陳述：坐落台中縣龍井鄉○○○段新庄子小段三八地號土地（以下簡稱系爭土
      地）為原告所有，乃被告丙○○、乙○○、己○○、戊○○所有分別如附圖所
      示Ａ部分面積○．○○四五公頃、Ｄ部分面積○．○○六三公頃、Ｂ部分面積
      ○．○○三九公頃及Ｇ部分面積○．○○一九公頃等地上建物竟占用系爭土地
      ，而被告丁○○所有如附圖所示Ｅ部分面積○．○○二五公頃及Ｆ部分面積○
      ．○○二四公頃之地上建物亦占用系爭土地。被告等人既無合法占用權源則原
      告自得依民法第七百六十七條之規定，本於所有權之行使，訴請被告拆除上開
      地上建物，將土地返還原告。
  三、證據：提出地籍圖影本及土地所有權狀影本各一件、土地登記謄本一份及照片
      六幀為證。
乙、被告丙○○、乙○○、己○○、丁○○方面：
  一、聲明：求為判決駁回原告之訴及假執行之聲請，如受不利判決，願供擔保請准
      免為假執行。
  二、陳述：
  （一）被告丙○○約於六十幾年間購買台中縣龍井鄉○○村○○○路七之四號房屋
        （以下簡稱七之四號房屋），斯時該房屋前面增建部分即附圖所示Ａ部分面
        積○．○○四五公頃及Ｄ部分面積○．○○六三公頃之地上建物鐵皮屋即占
        用系爭土地，被告丙○○雖知所占用之上開土地並非其所有，惟其占用該部
        分土地係經原告前手及建設公司同意，且其亦願向原告購買該部分土地。
  （二）被告乙○○約於六十五年間購買台中縣龍井鄉○○村○○○路七之一號房屋
        （以下簡稱七之一號房屋）時，斯時該房屋之增建部分即附圖所示A部分面
        積○．○○四五公頃及Ｄ部分面積○．○○六三公頃之地上建物鐵皮屋即占
        用系爭土地，被告乙○○雖知所占用之上開土地並非其所有，但其占用該部
        分土地係經原告前手及建設公司同意，且其亦願向原告購買該部分土地。
  （三）被告己○○於七十七年間購買台中縣龍井鄉○○村○○○路七之三號房屋（
        以下簡稱七之三號房屋），嗣後被告己○○即在系爭土地上搭蓋如附圖所示
        Ｂ部分面積○．○○三九公頃之地上建物鐵皮屋，雖知所占用上開土地並非
        其所有，惟當時系爭土地之所有權人及原告之前手並未表示反對，故被告己○○認為斯時之土地所有權人已默示同意其使用系爭土地，而被告己○○亦
        一直希望能購買所占用之該部分土地。
  （四）被告丁○○於七十年間購買台中縣龍井鄉○○村○○路一號及三號房屋（以
        下簡稱一號及三號房屋），其於該等房屋前面所搭建之增建部分即附圖所示
        Ｅ部分面積○．○○二五公頃及Ｆ部分面積○．○○二四公頃之地上建物鐵
        皮屋確占用系爭土地，被告丁○○亦知所占用之該部分土地並非其所有，惟
        當時系爭土地之所有權人並未表示異議，故被告丁○○認為斯時系爭土地所
        有權人已同意其使用該部分土地，而其亦願向原告購買所占用部分之系爭土
        地。
  三、證據：提出存證信函五份、陳情書一件及台中縣清水地政事務所函一份（以上
      均為影本）為證。
丙、被告戊○○未於言詞辯期日到場，亦未提出書狀作何聲明或陳述。
  理    由
一、被告戊○○經合法通知，未於言詞辯論期日到場，核無民事訴訟法第三百八十六
    條各款所列情形，爰依原告之聲請，由其一造辯論而為判決。
二、本件原告主張系爭土地為其所有，詎被告丙○○、乙○○、己○○、戊○○所有
    分別如附圖所示Ａ部分面積○．○○四五公頃、Ｄ部分面積○．○○六三公頃、
    Ｂ部分面積○．○○三九公頃、Ｇ部分面積○．○○一九公頃，及被告丁○○所
    有如附圖所示Ｅ部分面積○．○○二五公頃、Ｆ部分面積○．○○二四公頃等地
    上建物，竟無權占用系爭土地，爰依民法第七百六十七條之規定，本於所有權之
    行使，訴請被告拆除上開地上建物，將土地返還原告等情；被告丙○○、乙○○
    則以伊等各約於六十幾年間及六十五年間分別購買七之四號及七之一號房屋，斯
    時該等房屋前面增建部分即附圖所示Ａ部分及Ｄ部分之地上建物鐵皮屋即占用系
    爭土地，且伊等占用該部分土地係經原告前手及建設公司同意等語，而被告己○○則以伊於七十七年間購買七之三號房屋，嗣伊在該屋前面所搭建如附圖所示Ｂ
    部分之地上建物鐵皮屋，雖占用系爭土地，惟因當時該土地所有權人及原告之前
    手並未表示反對，故伊認為斯時之系爭土地所有權人已默示同意伊使用該部分土
    地等詞，又被告丁○○則以伊於七十年間購買一號及三號房屋，伊於該等房屋前
    面所搭建如附圖所示Ｅ部分及Ｆ部分之地上建物鐵皮屋，雖占用系爭土地，惟當
    時該土地之所有權人並未表示異議，故伊認為斯時之系爭土地所有權人已同意伊
    使用該部分土地等語置辯。
三、原告主張系爭土地為其所有，該土地上如附圖所示Ａ、Ｄ、Ｂ、Ｅ、Ｆ、Ｇ等部
    分土地分別為被告無權占用之事實，業據其提出土地所有權狀影本、土地登記謄
    本一份及照片六幀為證，並經本院到場勘驗屬實，制有勘驗筆錄及本院囑託台中
    縣清水地政事務所制作之成果圖附卷可稽，被告丙○○、乙○○、己○○及丁○○雖不否認有占用系爭土地情事，惟被告丙○○及乙○○辯稱：伊等分別占用系
    爭土地如附圖所示Ａ、Ｄ部分，係經原告前手及建設公司同意云云，而被告蔡篤
    成及丁○○則辯稱：伊等於系爭土地分別搭建如附圖所示Ｂ、Ｅ、Ｆ等部分地上
    物時，當時該土地所有權人並無異議，故伊等認為斯時之系爭土地所有權人已同
    意伊等使用該部分土地云云。
 （一）按債權契約僅有債之效力，不得以之對抗契約以外之第三人（最高法院七十
       二年臺上字第九三八號及八十三年臺上字第三二四三號判例參照）。經查，
       姑不論被告丙○○及乙○○所辯伊等所有分別如附圖所示Ａ、Ｄ部分之地上
       建物占用系爭土地，係經原告前手及建設公司同意等情是否實在，縱非虛妄
       ，然因系爭土地之所有權現已移轉登記與原告，故原告前手及建設公司縱曾
       同意被告丙○○及乙○○使用系爭土地，然揆之上開說明，被告丙○○及乙○○自尚不得以該債之關係對抗原告，原告仍得基於所有權請求被告丙○○
       拆除上開地上物，將土地返還原告。是被告丙○○及乙○○所辯，於法無據
       ，尚非可採。
 （二）復按，所謂默示之意思表示，係指依表意人之舉動或其他情事，足以間接推
       知其效果意思者而言，若單純之沈默，則除有特別情事，依社會觀念可認為
       一定意思表示者外，不得謂為默示之意思表示，最高法院著有二十九年上字
       第七六二號判例可資參照。查被告己○○及丁○○分別於系爭土地上搭建如
       附圖所示Ｂ、Ｅ、Ｆ等部分地上建物，而占用該土地，斯時系爭土地之所有
       權縱未表示異議，然亦不能因其未有所主張，即率爾認為斯時之系爭土地所
       有權人已容忍前開地上建物之存在而默許被告己○○及丁○○使用系爭土地
       。更何況，縱認被告己○○及丁○○占用系爭土地係經該土地前所有權人之
       默示同意，然因系爭土地之所有權現已由原告取得，該債之關係亦不得對抗
       原告，已如前述，故原告仍得本於所有權，請求被告己○○及丁○○拆除地
       上物，將土地返還原告。是被告己○○所辯，亦難憑採。
四、按所有人對於無權占有或侵奪其所有物者，得請求返還之，民法第七百六十七條
    前段定有明文。查被告丙○○、乙○○、己○○及丁○○等人所辯，既均不足採
    ，已如前述，則原告主張被告無合法權源，占用其所有系爭土地，係屬無權占有
    等情，自堪採信。從而，原告依民法第七百六十七條前段規定，行使所有人之權
    利，訴請被告丙○○應將系爭土地上如附圖所示Ａ部分面積○．○○四五公頃之
    地上建物拆除，被告乙○○應將系爭土地上如附圖所示Ｄ部分面積○．○○六三
    公頃之地上建物拆除，被告己○○應將系爭土地上如附圖所示Ｂ部分面積○．○○三九公頃之地上建物拆除，被告丁○○應將系爭土地上如附圖所示Ｅ部分面積
    ○．○○二五公頃及Ｆ部分面積○．○○二四公頃之地上建物拆除，被告戊○○
    應將系爭土地上如附圖所示Ｇ部分面積○．○○一九公頃之地上建物拆除，並將
    被告所占用上開部分之土地返還原告，為有理由，應予准許。
五、本件事證已臻明確，原告及被告丙○○、乙○○、己○○及丁○○其餘主張及舉
    證，與本件判決結果已不生影響，自不須逐一斟酌論述，併此敘明。
六、本判決原告及被告丙○○、乙○○、己○○、丁○○均陳明願供擔保請准宣告假
    執行或免為假執行，核均無不合，爰分別酌定相當之擔保金額併准許之。
七、據上論結，本件原告之訴為有理由，依民事訴訟法第三百八十五條第一項前段、
    第七十八條、第八十五條第一項但書、第三百九十條第二項、第三百九十二條，
    判決如主文。
中      華      民      國    八十九    年      七      月    三十一    日
                                        臺灣臺中地方法院民事第四庭
~B法      官  吳美蒼
右為正本係照原本作成
如不服本判決，應於判決送達後二十日內，向本院提出上訴狀。
中      華      民      國    八十九    年      八      月      三      日
~B法院書記官  王茵茵


司法院資訊處製作；財團法人民間司法改革基金會備份。
